【裁判字號】    98,抗,1291
【裁判日期】    981005
【裁判案由】    聲明異議
【裁判全文】
臺灣高等法院民事裁定                  98年度抗字第1291號
抗  告  人  甲○○
代  理  人  乙○○    同上
上列抗告人因與相對人丙○○間確定執行費用額事件，對於中華
民國98年7月15日臺灣新竹地方法院98年度事聲字第25號裁定提
起抗告，本院裁定如下：
    主  文
抗告駁回。
抗告程序費用由抗告人負擔。
    理  由
一、按強制執行之費用，以必要部分為限，由債務人負擔，並得
    由執行法院命債權人代為預納，強制執行法第28條定有明文
    ；又強制執行事件之當事人，依執行名義之記載定之，而應
    為如何之執行，則依執行名義之內容定之，至於執行事件之
    債權人有無執行名義所載之請求權，執行法院無審認判斷之
    權 (最高法院63年台抗字第376號判例參照）。
二、本件抗告人在原執行法院聲明異議意旨略以：通行權係物權
    ，故主張通行權者，應具有相鄰土地所有權人之身分，而相
    對人所有之坐落新竹縣新埔鎮○○段497地號土地 (下稱系
    爭497地號土地），已於民國 (下同）97年7月24日出賣予第
    三人陳素慧，是相對人已不具備通行相鄰之坐落新竹縣新埔
    鎮○○段481地號土地 (下稱系爭481地號土地) 之權利，乃
    相對人竟仍執原法院96年度竹簡字146號民事確定判決（下
    稱本案確定判決) 為執行名義，向原執行法院聲請對伊強制
    執行（97年度執字第20414號─下稱系爭強制執行事件），
    伊已於98年1月22日強制執行期日委請代理人陳建良到場聲
    明異議，而原執行法院之執行人員於知悉伊之異議後，亦逕
    自離去，致強制執行並無效果，是系爭強制執行事件所支出
    之費用，顯非必要，自不得責令伊負擔云云。
三、惟查，本案確定判決之當事人為本件兩造，既為抗告人所不
    爭執，則本件相對人以本案確定判決為執行名義，向原執行
    法院對抗告人聲請強制執行，依首開說明，自無不合，原執
    行法院並無審認判斷之權。又相對人固於97年8月26日聲請
    強制執行前之97年7月24日，已將系爭481地號土地出賣予第
    三人陳素慧 (見外放系爭強制執行卷宗影本2、3、23、24頁
    ) ，惟此僅涉及抗告人得否依強制執行法第14條之規定提起
    債務人異議之訴問題，尚難據以排除相對人持本案確定判決
    聲請強制執行之權利，此觀諸強制執行法第4條之2第1項之
    規定自明。又本案確定判決係判命抗告人不得於系爭481地
    號內如該確定判決附圖所示A部分面積77.85平方公尺土地 (
    下稱系爭A部分土地）上停放車輛，妨害相對人及車輛之通
    行 ( 見上開執行卷影本4至10頁) 。惟依相對人於系爭強制
    執行事件中所提出現場照片所示：系爭A部分土地上平日確
    有停放車號JX-1833號自用小客車、車號2633-MX號自用小客
    車及車號JG-2156號自用小貨車之情事  (見上開執行卷影本
    11、12頁；本院卷23、24頁）。而查上開車號JX-1833號自
    用小客車係抗告人之妻陳黃新妹所有，另上開車號2633-MX
    號自用小客車及車號JG-2156號自用小貨車則均係抗告人所
    負責之昌霖工業股份有限公司 (下稱昌霖公司) 所有，有汽
    車車籍查詢表、戶籍謄本及公司登記資料查詢表可稽 (見上
    開執行卷影本13至17頁）。抗告人復自認上開JX-1833號自
    用小客車平日係由包括伊在內之全家人共同使用，另車號26
    33-MX號自用小客車及車號JG-2156號自用小貨車則係由昌霖
    公司之司機於執行職務時所使用 (見本院卷23頁背面) ，足
    認抗告人在本案判決確定後，仍有在系爭A部分土地上停放
    車輛之情事。是相對人聲請原執行法院依本案確定判決之內
    容，禁止抗告人在系爭A部分土地上停放車輛，自屬有據。
    又原執行法院司法事務官於98年1月22日赴現場執行時，雖
    抗告人於當日適未在系爭A部分土地上停放車輛，致執行無
    著，有執行筆錄可稽 (見上開執行卷影本21、22頁) ，惟依
    上開事證以觀，尚難執此遽認系爭強制執行事件並無執行之
    實益。從而，原執行法院認相對人預納之強制執行費用新台
    幣 (下同）3,000元 (強制執行法第28條之2第3項規定參照)
    及地政機關測量系爭A部分土地之複丈規費4,000元 (見上開
    執行卷影本1、25頁），經核均屬強制執行之必要費用，應
    由債務人即抗告人負擔，因裁定駁回抗告人對原執行法院司
    法事務官98年度司執字第9713號所為相同結果裁定之異議，
    依首開說明，即無不合。抗告意旨仍執前詞指摘原裁定不當
    ，聲明廢棄，為無理由。
四、據上論結，本件抗告為無理由，依強制執行法第30條之1，
    民事訴訟法第495條之1第1項、第449條第1項、第95條、第
    78條，裁定如主文。
中    華    民    國    98    年    10   月    5     日
                    民事第六庭
                        審判長法  官  林鄉誠
                              法  官  梁玉芬
                              法  官  許紋華
正本係照原本作成。
不得再抗告。
中    華    民    國    98    年    10    月    7     日
                              書記官  潘大鵬


司法院資訊處製作；財團法人民間司法改革基金會備份。
